【裁判字號】    98,抗,296
【裁判日期】    981228
【裁判案由】    本票裁定
【裁判全文】
臺灣板橋地方法院民事裁定               98年度抗字第296號
抗  告  人  甲○○
訴訟代理人  陳傳中律師
相  對  人  比爾蓋茲大樓管理委員會
法定代理人  乙○○
上列當事人間本票裁定事件，抗告人對於中華民國98年11月24日
本院98年度司票字第6968號本票裁定提起抗告，本院裁定如下：
    主  文
抗告駁回。
抗告程序費用新臺幣壹仟元由抗告人負擔。
    理  由
一、本件抗告意旨略以：相對人執有抗告人於民國92年11月6 日
    所簽發，票面金額新臺幣（下同）500,000 元之本票1 紙，
    並於98年11月間聲請鈞院裁定准予強制執行。惟本票之請求
    權時效顯已逾票據法3 年時效期間之規定，從而本票執票人
    即不得再主張本票之票據權利，此為本票外觀即可明知之事
    實，無庸另為實質調查，原裁定未予審查此時效抗辯之形式
    要件而為本票裁定准予強制執行，顯有不當，為此爰提起抗
    告等語。
二、按執票人向本票發票人行使追索權時，得聲請法院裁定後強
    制執行，票據法第123 條定有明文。又本票執票人依上開法
    條之規定，聲請法院裁定及抗告法院之裁定，僅依非訟事件
    程序，以審查強制執行許可與否，並無確定實體上法律關係
    存否之效力，如發票人就票據債務之存否有爭執時，應由發
    票人提起確認之訴，以資解決（最高法院56年台抗字第714
    號、57年台抗字第76號判例意旨參照）。本票發票人所提之
    時效抗辯，既屬實體法律關係存否之抗辯，抗告法院於該非
    訟程序中自不得審酌，應裁定駁回抗告（最高法院83年度台
    抗字第227 號裁定參照）。
三、經查，本件相對人執有抗告人於92年11月6 日所簽發，票面
    金額500,000 元之本票1 紙，經提示未獲清償之事實，有卷
    附本票及郵局存證信函各1 紙影本可稽，相對人據以聲請准
    予裁定強制執行，於法並無不合。又抗告人雖稱該本票票款
    請求權已罹於時效而消滅，此係實體上之爭執，應由抗告人
    另行提起訴訟，以資解決。況非訟事件之裁定，不經言詞辯
    論，抗告人提出時效抗辯，相對人或許亦有時效中斷事由而
    不及主張，有礙其防禦之實施，本件非訟程序自不得加以審
    究，仍應為許可強制執行之裁定。
四、據上論結，本件抗告為無理由，應依非訟事件法第21條第2
    項、第46條，民事訴訟法第495 條之1 第1 項、第449 條第
    1 項、第95條、第78條，裁定如主文。
中    華    民    國    98    年    12    月    28    日
                  民事第三庭    審判長法  官  朱耀平
                                      法  官  何君豪
                                      法  官  劉以全
以上正本證明與原本無異。
本裁定不得再抗告。
中    華    民    國    98    年    12    月    28    日
                                      書記官  劉昌明

司法院資訊處製作；財團法人民間司法改革基金會備份。
